【裁判字號】    98,訴,423
【裁判日期】    990317
【裁判案由】    毒品危害防制條例
【裁判全文】
臺灣士林地方法院刑事判決               98年度訴字第423號
公  訴  人  臺灣士林地方法院檢察署檢察官
被      告  丙○○
選任辯護人  林淑惠  律師
上列被告因違反毒品危害防制條例等案件，經檢察官提起公訴（
98年度偵字第14399號），暨追加起訴，本院判決如下：
    主  文
丙○○犯如附表編號一至九罪名欄所示之罪，均累犯，各處如附
表編號一至九宣告刑欄所示之主刑及從刑。應執行有期徒刑拾伍
年，扣案第二級毒品甲基安非他命參小包（總毛重壹點玖參貳公
克，總驗餘淨重零點玖伍陸捌公克）均沒收銷燬，扣案甲基安非
他命包裝袋參只及門號0000000000號Sony Ericsson廠牌行動電
話壹支（含SIM卡壹張）均沒收，未扣案販賣第二級毒品甲基安
非他命所得之財物新臺幣玖仟元沒收，如全部或一部不能沒收時
，以其財產抵償之。
    事  實
一、丙○○（綽號「阿斌」）前因施用毒品案件，經本院士林簡
    易庭以97年度士簡字第1683號判決處有期徒刑3月確定，甫
    於民國98年4月21日易科罰金執行完畢。詎猶不知悔改，明
    知甲基安非他命係毒品危害防制條例第2條第2項第2款所規
    範之第二級毒品，未經許可，不得擅自販賣，竟意圖營利，
    使用門號0000000000號Sony Ericsson廠牌行動電話（下稱
    系爭門號），以不詳價格，向上游即持用門號0000000000號
    行動電話之曹煌宗及持用門號0000000000號行動電話、真實
    姓名年籍不詳綽號「阿清」之成年男子聯繫，購入第二級毒
    品甲基安非他命，再分別基於販賣第二級毒品甲基安非他命
    之犯意，以系爭門號與附表編號1至8所示之人（渠等涉嫌施
    用第二級毒品甲基安非他命之犯行部分，均由檢察官另案偵
    辦）聯繫交易之時間、地點、數量、價格等事宜，相約於附
    表編號1至8所示之時間、地點，以附表編號1至8所示之價格
    ，賣出第二級毒品甲基安非他命予附表編號1至8所示之人。
    嗣丙○○於98年10月18日17時許接獲乙○○之交易聯繫電話
    後，復以營利為目的，基於販賣第二級毒品甲基安非他命之
    犯意，以系爭門號與曹煌宗聯繫，購入第二級毒品甲基安非
    他命3小包（總毛重1.932公克、總驗餘淨重0.9568公克），
    並即於附表編號9所示時、地依約到場，欲以附表編號9所示
    之價格，賣出第二級毒品甲基安非他命予前來購買之乙○○
    時，當場為警於丙○○身上查扣前揭第二級毒品甲基安非他
    命3小包及系爭門號行動電話1支（含SIM卡1張），而查悉上
    情。
二、案經臺北縣政府警察局金山分局報告臺灣士林地方法院檢察
    署檢察官偵查起訴暨追加起訴。
    理  由
一、證據能力之判斷：
  (一)查本件被告丙○○所為不利於己之陳述，並無出於強暴、
      脅迫、利誘、詐欺、疲勞訊問、違法羈押或其他不正之方
      法，亦非違反法定障礙事由經過期間不得訊問或告知義務
      之規定而為，依刑事訴訟法第156條第1項、第158條之2規
      定，應認均有證據能力。
  (二)次按被告以外之人於審判外之言詞或書面陳述，除法律有
      規定者外，不得作為證據；法院或檢察官得囑託醫院、學
      校或其他相當之機關、團體為鑑定，或審查他人之鑑定，
      並準用第203條至第206條之1規定；其須以言詞報告或說
      明時，得命實施鑑定或審查之人為之，刑事訴訟法第159
      條第1項、第208條第1項分別定有明文。是法院或檢察官
      依刑事訴訟法第208第1項之規定，囑託鑑定機關所出具之
      鑑定報告，應屬刑事訴訟法第206條第1項之鑑定報告，為
      傳聞法則之例外，而囑託包括檢察官直接囑託及概括指定
      而由警察機關逕送鑑定之情形。查臺北縣政府警察局金山
      分局於本案偵查時，受檢察官概括指定，逕將本案扣案之
      上開第二級毒品甲基安非他命3小包送請鑑定，而由交通
      部民用航空局航空醫務中心於98年11月13日出具該局航藥
      鑑字第0985766號毒品鑑定書1份（見98年度偵字第14399
      號卷【下稱偵字卷】第120頁），應屬刑事訴訟法第159條
      第1項「被告以外之人於審判外之言詞或書面陳述，除法
      律有規定者外，不得作為證據。」，所稱「法律有規定者
      」之例外情形，此因「鑑定之經過及其結果，應命鑑定人
      以言詞或『書面』報告」，同法第206條第1項亦規定甚明
      ，且該檢驗通知書於鑑驗方法、鑑驗結果均有詳細說明，
      是鑑定人以書面為鑑定報告提出於檢察官，依刑事訴訟法
      第159條第1項立法理由及同法第206條第1項規定，即具有
      證據能力。
  (三)本件資以認定被告犯罪事實之其他供述及非供述證據（詳
      見後述），檢察官、被告及辯護人於本院調查證據時，並
      未於言詞辯論終結前聲明異議，本院審酌該等供述證據作
      成之情況，認為適當，且亦無其他違背法定程序而取證之
      情形，依刑事訴訟法第159條之5規定、第158條之4反面解
      釋，自有證據能力。
二、得心證之理由：
    訊據被告丙○○矢口否認有何販賣第二級毒品甲基安非他命
    予證人戊○○、王壬申、己○○、丁○○及乙○○之犯行，
    辯稱：伊沒有意圖營利，沒有獲利，只是幫證人等向上游調
    貨云云。經查：
  (一)被告先於警詢時供稱：伊於98年9月24日21時許，在三芝
      123卡拉OK，以新臺幣（下同）2,000元之價格賣0.5公克
      安非他命予戊○○，沒有獲利，伊賣給戊○○1次；伊於
      98年10月10日17時46分許，在三芝山區，以500元之價格
      賣0.1公克安非他命予王壬申，沒有獲利，伊賣給王壬申1
      次；通話對象0000000000之男子（經查為證人己○○）叫
      阿平，阿平是向伊借1,000元而不是買安非他命；伊於98
      年10月1日20時許，在伊臺北縣三芝鄉○○路○段87巷1號
      11樓之13住處，以2,500元之價格與丁○○交易約1公克安
      非他命，伊賣給丁○○1次；伊於98年10月18日17時許接
      到乙○○電話，乙○○要伊幫忙買2,000元安非他命，伊
      就先拿2,000元，在17時30分許打給上游曹煌宗買2,000元
      約1公克之安非他命，嗣18時許伊自曹煌宗住處出發要將
      安非他命拿給乙○○時，即為警查獲；伊分別於98年10月
      5日、98年10月8日、98年10月9日及98年10月18日，共4次
      向曹煌宗購買毒品等語（見偵字卷第21-27頁），於偵訊
      時則改稱：伊只是幫戊○○、王壬申拿安非他命，拿到後
      約時間地點，將安非他命交給他們，並收取500元、1,000
      元或2,000元；伊於98年9月24日21時，在三芝鄉123卡拉
      OK店，將安非他命0.5公克交給戊○○，並向戊○○收取
      2,000元；伊於98年10月10日17時46分，在三芝鄉山區，
      將安非他命0.1公克交給王壬申，並向王壬申收取500元；
      伊於98年10月1日20時，在臺北縣三芝鄉○○路○段87巷1
      號11樓之13將安非他命交給丁○○，並向他收取2,500元
      ；98年10月15日晚上乙○○有打電話要找伊，但沒有來，
      98年10月18日是乙○○要向伊買毛蟹，電話中「二千元的
      毛蟹」是說2斤的毛蟹要2,000元；扣案3包甲基安非他命
      是伊以2,000元向曹煌宗購買，要自己施用，伊沒有向其
      他人購買安非他命等語（見偵字卷第74-77、79頁），於
      本院聲押庭訊問時又改稱：伊於98年9月28日，在三芝鄉
      ○○路123卡拉OK，交付1公克2,000元之安非他命予戊○○；伊於98年10月10日，在三芝鄉○○路靠近北新莊某路
      邊，交付0.1公克500元之安非他命予王壬申；伊於98年10
      月1日22時許，在伊租屋處，交1公克2,000元之安非他命
      給丁○○；98年10月18日為警查獲時伊是要將2,000元的
      安非他命賣給乙○○，伊不是販賣，只是幫乙○○拿，監
      聽譯文中以毛蟹為暗語，伊還沒交付就被警察查獲；伊是
      幫戊○○、王壬申及丁○○調安非他命，沒有賺差價，都
      是先接獲戊○○等人的電話向伊要安非他命，才與曹煌宗
      聯繫，打給曹煌宗後，先拿錢給曹煌宗，曹煌宗就拿毒品
      給伊，伊幫戊○○等人調貨，他們會請伊一起施用等語（
      見本院98年度聲羈字第402號卷【下稱聲羈字卷】第8-15
      頁），於本院訊問及準備程序時復改稱：伊和戊○○等5
      人都是合資購買安非他命，由伊去拿貨；那天戊○○先打
      電話給伊，說要拿東西（指第二級毒品甲基安非他命），
      伊先和戊○○約在1家卡拉OK拿到戊○○要出的一半的錢
      後，再打電話給曹煌宗約地點取貨，拿到東西後伊回卡拉
      OK，中間約花10幾分鐘，戊○○一直在卡拉OK等伊，伊再
      把東西交給戊○○；王壬申是先打給伊約地點，把錢拿給
      伊，伊打電話給曹煌宗約地方，王壬申都會開車和伊一起
      去找曹煌宗，找到曹煌宗後由伊下車跟曹煌宗拿東西，上
      車後再拿給王壬申；己○○是先打電話給伊約在馬偕護校
      把錢給伊，伊到了馬偕護校打電話給曹煌宗約地點，去跟
      曹煌宗見面，再拿東西回來，己○○在馬偕護校等伊；丁○○是先打電話給伊，約在伊住處附近拿錢給伊，伊打給
      曹煌宗，丁○○和伊再一起去找曹煌宗，但丁○○在旁邊
      等，沒有和曹煌宗講話；乙○○和伊合資2次，第1次是伊
      被抓的前2天，第2次是伊被抓的那天，那天乙○○是打電
      話給伊約在伊外婆家附近，當時伊和曹煌宗在一起，乙○○打給伊，伊就直接向曹煌宗拿毒品等語（見本院98年度
      訴字第423號卷【下稱本院卷】第11、30-31頁）；於本院
      審理時另改稱：伊只是純粹幫忙戊○○等人調毒品，沒有
      拿到好處，起訴書及譯文所載之向伊調毒品時，伊會向藥
      頭曹煌宗和阿清拿，最後一次抓到時，伊剛好和曹煌宗在
      一起，扣案3包安非他命係伊以2,000元幫乙○○向曹煌宗
      購買等語（見本院卷第139-141頁），就有無交付第二級
      毒品甲基安非他命予附表所示之人、交付原因係代買或合
      資、代買或合資之次數及細節、毒品來源之藥頭及向藥頭
      購買毒品之時點及次數等情，前後所辯不一，是否可信，
      已非無疑。
  (二)被告附表編號1至9所示犯行之事證明確：
    1.被告販賣第二級毒品甲基安非他命予證人戊○○之事證（
      即附表編號1部分）：
      被告附表編號1販賣第二級毒品甲基安非他命予證人戊○○之犯行，業據證人戊○○於警詢、偵訊及本院審理時證
      稱：伊以門號0000000000號行動電話與被告持用之系爭門
      號通話，內容所指「2000」、「1500」全部都是講安非他
      命，伊共和被告買過5次，有1次是於98年9月24日9時許，
      在臺北縣三芝鄉123卡拉OK前，以2,000元向被告購買1小
      包不知道幾公克的安非他命和1顆玻璃球，當日通訊監察
      譯文中提到「到123那」指交易地點約在臺北縣三芝鄉123
      卡拉OK，「2000」是指購買2,000元安非他命，「那天拿
      那個就不好哩」是因該日之前也向被告買過安非他命，「
      看有別種的」則是指品質好壞不同的安非他命，伊和被告
      共同的朋友有說過伊可以向被告購買安非他命，被告可以
      給伊玻璃球也是聽別人說的等語在卷（見偵字卷第92-93
      、141-143頁、本院卷第113-118頁），核與系爭門號98年
      9月24日當日之通訊監察譯文中紀錄：「B（戊○○）：ㄟ
      有好一點一嗎？那天拿那個就不好哩」、「A（被告）：
      現在就是都這種東西，是有不一樣的但是都是向同一個人
      拿的」、「B：看有別種的，別種的拿2000啦」、「A：我
      問到都一樣的ㄋ」、「B：都一樣的喔，有可能是球的原
      因嗎？我一顆球用整個月不然你也1顆給我」、「A：好」
      、「B：那我到123那等你拿2000」、「A：喔好阿，等一
      下我打給你你在出來好嗎，因為球還要吹」等情相符（見
      偵字卷第40頁、本院卷第100頁），觀以證人戊○○前揭
      證述，就時間、地點、種類、數量及價額既均詳細具體且
      前後一致，又於偵訊及本院審理時更係具結作證，以刑事
      責任擔保其證言之真實性，其所為證述當屬可信，且對照
      上揭證人戊○○之證詞與通訊監察譯文內容，亦互核一致
      ，足認被告確於98年9月24日9時許在臺北縣三芝鄉123卡
      拉OK前販賣2,000元之甲基安非他命予證人戊○○無疑。
    2.被告販賣第二級毒品甲基安非他命予證人王壬申之事證（
      即附表編號2、3、4部分）：
     (1)被告附表編號2、3、4販賣第二級毒品甲基安非他命予
        證人王壬申之犯行，業據證人王壬申於警詢、偵訊及本
        院審理時證稱：伊以門號00000000號電話與被告持用之
        系爭門號通話，內容提及「1000」、「03」、「3.5」
        、「1張」、「500」、「東西」都是指安非他命的重量
        和價錢；伊於98年9月27日晚間，在三芝鄉○○○路被
        告外婆家住處，以1,000元向被告購買約0.3公克安非他
        命；又伊於98年10月4日16時30分許，在臺北縣三芝鄉
        被告之住處樓下，以1,000元向被告購買約0.2公克安非
        他命；另98年10月6日伊向被告買1,000元安非他命，叫
        被告先幫伊出500元，這次伊也有拿到安非他命，是被
        告拿到伊住處給伊；伊與被告之通聯譯文中「1張」指
        1,000元，「03」就是0.3公克安非他命，「03人還沒有
        上來」是指量不夠，「先拿一千」是指1,000元等語在
        卷（見偵字卷第107-109、113-115頁、本院卷第125頁
        ），核與系爭門號98年9月27日之通訊監察譯文中紀錄
        ：「A（被告）：你說要先拿1000喔」、「B（王壬申）
        ：那03沒有喔」、「A：03人還沒上來」、「B：我吃下
        去了哩」、「A：那那個03是要等他上來還是怎樣」、
        「B：明天再拿啦」、「B：1000有的拿嗎」、「A：妳
        不是要3.5嗎」、「B：幫我拿1張好不好」、「A：好啦
        」等情、98年10月4日通訊監察譯文中記載：「B：幫我
        拿1000啦」、「A：妳下來我租屋那等我」、「B：怎麼
        這麼少這是500還1000阿」、「A：1000」等語、及98年
        10月6日通訊監察譯文中顯示：「B：我先給妳拿1000塊
        的東西啦」、「A：我現在沒有東西啦」、「B：我跟你
        說我先給妳500給妳啦」、「A：妳要先拿500就對了」
        、「B：拿1000先給妳500」、「A：好啦你上來山上」
        等節相符（見本院卷第102、104頁、第106頁反面），
        而觀以證人王壬申前揭證述，就時間、地點、種類、數
        量及價額前後一致且詳細具體，再對照其證詞與通訊監
        察譯文內容，互核相符，是被告如附表編號2、3、4三
        次販賣甲基安非他命予證人王壬申之犯行亦堪認定。
     (2)至證人王壬申固於本院審理時結證：伊是請被告幫伊「
        拿」安非他命，因為伊知道被告有在用，故叫被告幫伊
        拿，被告說是向「阿偉」拿的，被告沒有賺伊的錢，因
        為被告幫伊買的安非他命感覺質、量都比較好等語（見
        本院卷第123-127頁），惟證人王壬申於同次庭訊亦證
        稱：伊拜託被告拿安非他命，不知道被告向別人拿的成
        本是多少等語（見本院卷第126頁），足見其是否確知
        被告未從中牟利已非無疑；又觀以證人王壬申同次庭訊
        時證稱：98年10月4日系爭門號之通訊監察譯文中，伊
        說怎麼這麼少，是因為伊覺得袋子看起來量比較少，有
        一次被告量給比較多，那次時間忘記了等語（見本院卷
        第125頁），足認其稱拜託被告拿的安非他命質、量都
        會比較好之證詞顯與事實不符；再者，參以上揭通訊監
        察譯文中，被告與證人王壬申除提及「1000」、「500
        」、「1張」等價格用字外，亦多次述及「03」、「3.5
        」等數量用詞（見本院卷第102、104頁、第106頁反面
        ），若確如證人王壬申所述其拜託被告向他人「拿」的
        安非他命質、量均較優，則渠等即無在確定價格後，再
        談論並確認數量之必要，足見證人王壬申於本院審理時
        陳證上情，亦與常情相悖，而顯係迴護被告之詞，不足
        採信。
    3.被告販賣第二級毒品甲基安非他命予證人己○○之事證（
      即附表編號5、6部分）：
     (1)被告附表編號5、6販賣第二級毒品甲基安非他命予證人
        己○○之犯行，業據證人己○○於警詢、偵訊及本院審
        理時證稱：伊以門號0000000000號行動電話與被告持用
        之系爭門號通話，內容所指「1000」是指購買1,000元
        安非他命；伊於98年9月29日17時許，在臺北縣三芝鄉
        馬偕護校前，以1,000元向被告購買安非他命1包；另伊
        於98年10月1日17時許，一樣在馬偕護校前，以1,000元
        向被告購買安非他命1包等語在卷（見偵字卷第136-138
        、147-149頁、本院卷第96頁），對照其所證之時間、
        地點、種類、數量及價額，均核與系爭門號98年9月29
        日之通訊監察譯文中紀錄：「B（己○○）：好下班打
        給我1000」、「A（被告）：好」、「A：我現在在路上
        了」、「B：一樣在那邊吼」、「A：好」等情及98年10
        月1日通訊監察譯文中記載：「B：妳在哪」、「A：我
        在山上，馬偕護校這」、「B：我跟你講你下來這對面
        停一台車」、「A：妳是要一樣嗎」、「B：一樣1000」
        、「A：好」等節相符（見本院卷第102頁反面、第103
        頁），足見被告如附表編號5、6二次販賣甲基安非他命
        予證人己○○之犯行已足資認定。
     (2)證人己○○固於本院審理時結證：伊因為骨頭痛，故向
        被告詢問可否幫忙拿安非他命，被告說要幫伊問問看，
        伊留下電話，跟被告說若問到的話再打電話給伊，被告
        問完後就在98年9月29日拿安非他命給伊，伊不知道價
        格，也不知道1,000元的數量是多少，但伊想拿1,000元
        就好了，就在電話中跟被告說拿1,000元就好，第1次被
        告沒有向伊拿錢，第2次被告原本也不要拿錢，是伊硬
        拿給被告等語（見本院卷第92-94頁），惟觀諸上揭通
        訊監察譯文，98年9月29日係由證人己○○主動打電話
        予被告（見本院卷第102頁反面），證人己○○於聯繫
        交付地點時並稱「一樣在那邊吼」，被告亦稱「妳還是
        要一樣的嗎」等語（見本院卷第103頁），再參以系爭
        門號98年9月20日至98年10月20日之雙向通聯紀錄，證
        人己○○於98年9月22日已與被告持用之系爭門號有多
        次通聯乙節（見外放卷一第11頁），足見證人己○○所
        證伊向被告詢問後，留電話予被告，被告問到後就在98
        年9月29日第1次拿安非他命給伊，且第1次未向伊收取
        費用等語，顯與事實不符；再者，觀以證人己○○於偵
        訊時明確表示：伊有付錢給被告，因為伊與被告不熟，
        不想欠被告人情等語（見偵字卷第147頁），而於訊問
        即將結束，檢察官訊問其有無其他陳述時，又再次強調
        ：伊只有這2次買安非他命來施用及止痛，伊向被告要
        ，不想欠被告人情，所以每次給被告1,000元等語（見
        偵字卷第149頁），足認證人己○○於偵查所證2次均有
        支付對價予被告，顯非出於偶然或誤載，其表示及證述
        內容甚為明確，是其於本院所證被告不願收取代價及98
        年9月29日那次伊未給付被告金錢等語，當係臨訟迴護
        被告之證詞，尚難採信。
    4.被告販賣第二級毒品甲基安非他命予證人丁○○之事證（
      即附表編號7部分）：
     (1)被告附表編號7販賣第二級毒品甲基安非他命予證人丁○○之犯行，業據證人丁○○於警詢、偵訊及本院審理
        時證稱：伊以門號0000000000號、00000000號電話與被
        告持用之系爭門號通話，伊和被告交易過1次，是於98
        年10月1日晚間，在臺北縣三芝鄉○○區路邊，以1,000
        元向被告購買1包安非他命，通訊監察譯文中「要1個」
        ，1個就是1,000元等語在卷（見偵字卷第88-90、101-
        102頁、本院卷第119、121-122頁），核與系爭門號98
        年10月1日當日之通訊監察譯文中紀錄：「B（丁○○）
        ：ㄚ你那邊還有嗎」、「A（被告）：有阿」、「B：要
        1個」、「A：要現金」、「B：好」等情相符（見本院
        卷第103頁反面），參以證人丁○○前揭所述，就時間
        、地點、種類、數量及價額前後一致且詳細具體，且與
        通訊監察譯文內容互核相符，是被告如附表編號7販賣
        甲基安非他命予證人丁○○之犯行堪以認定。
     (2)證人丁○○雖於本院審理時結證：伊是拜託被告幫伊買
        安非他命等語（見本院卷第120頁），惟其亦同時證稱
        ：伊不知道被告賣給伊的安非他命何來，不知道被告向
        他人購買的價格，不知道被告有無賺伊的錢，伊也沒有
        跟被告指定要向何人購買才可以，伊買毒品的錢是交給
        被告，沒有特別跟被告說錢請被告轉交毒品的上游等語
        （見本院卷第120-121頁），足見其買賣毒品之交易對
        象顯僅及於被告，對被告是否從中牟利，又被告係販賣
        、轉售或僅是代購乙節亦未詳究，是其證詞自難執為對
        被告有利之認定（至被告是否確有營利意圖及行為，詳
        如後述）。
    5.被告販賣第二級毒品甲基安非他命予證人乙○○之事證（
      即附表編號8、9部分）：
     (1)被告附表編號8、9販賣第二級毒品甲基安非他命予證人
        乙○○之犯行，業據證人乙○○於警詢、偵訊及本院審
        理時證稱：伊以門號0000000000號行動電話與被告持用
        之系爭門號通話；伊共向被告購買2次安非他命，第1次
        是於98年10月15日18時10分許，在三芝鄉福德村埔尾9-
        2號，以1,000元購買1小包安非他命，這次也是用前揭
        行動電話門號聯繫，伊有拿到安非他命，被告也有向伊
        收取1,000元；第2次是於98年10月18日，和被告講好約
        在相同地點交易，伊要向被告購買2,000元安非他命，
        電話中說「二千元的毛蟹」是指2,000元的安非他命，
        但尚未交貨即為警查獲等語在卷（見偵字卷第56-57、
        69-71頁、本院卷第128-129頁），核與被告於本院訊問
        時陳稱其交付甲基安非他命予證人乙○○之次數共2次
        乙情無違（見本院卷第11頁），又觀以系爭門號於98年
        10月15日18時10分許確有與證人乙○○持用之門號0000
        000000號行動電話同在臺北縣三芝鄉○○村○○○路11
        號附近通聯之紀錄（見外放卷一第121頁），再參以系
        爭門號於98年10月18日17時47、59分許與證人乙○○持
        用之門號0000000000號行動電話亦同在臺北縣三芝鄉○○村○○○路11號附近有所通聯（見外放卷一第128頁
        ），且98年10月18日當日之通訊監察譯文中紀錄：「B
        （乙○○）：你先跟你朋友拿2000塊毛蟹」、「A（被
        告）：好阿」、「B：我在你家這裡的鄉○○路」、「A
        ：你在那裡等我一下，我還沒去」、「B：好了沒」、
        「A：我現在要上去了，你等一下」、「B：好」等情（
        見本院卷第107頁），足見證人乙○○就被告如附表編
        號8、9所為犯行之證述，除時間、地點、種類、數量及
        價額詳細具體且前後一致外，亦核與上揭事證相符，自
        堪信為真。至被告附表編號8之犯行雖未有通聯譯文可
        考，惟既有前揭事證足稽，即無待譯文相佐，附此敘明
        。
     (2)證人乙○○固於本院審理時結證：伊請被告幫伊拿安非
        他命，被告應該沒有賺伊的錢，因打麻將時知道被告不
        是貪小便宜的人，被告很阿莎力等語（見本院卷第130
        頁），惟此僅係證人乙○○臆測之詞，況其於同次庭訊
        亦證稱：伊不知道被告交給伊的安非他命被告去拿時1
        包是拿多少錢，也不知被告向何人拿，伊沒有跟被告說
        要向何人拿伊才要，都好等語（見本院卷第129-130頁
        ），足見其對被告是否從中牟利實未詳究，其證詞自難
        執為對被告有利之認定（至被告是否確有營利意圖及行
        為，詳如後述）。
  (三)被告雖以前詞置辯，惟查：
    1.前揭被告於98年12月15日本院訊問及98年12月28日本院準
      備程序所供陳其與證人戊○○等人之交易情形（見本院卷
      第11、30-31頁），核與證人戊○○結證：伊是先打電話
      跟被告講要買多少，約地點再一手交錢一手交貨等語（見
      本院卷第115頁）、證人王壬申證稱：伊用電話跟被告說
      要拿多少安非他命，被告到伊家中拿錢，然後被告去拿藥
      ，再拿到伊家中給伊，98年9月27日、98年10月4日2次都
      是這樣，另外一次伊開車載被告去找藥頭，98年10月6日
      則是被告將安非他命拿到伊家給伊等語（見本院卷第123-
      125頁）、證人己○○證述：伊之前就跟被告說要1,000元
      的安非他命，到約定地點後，伊拿1,000元給被告，被告
      拿安非他命給伊等語（見本院卷第96頁）、證人丁○○結
      稱：伊事先打電話跟被告說要買多少，到現場時，一手交
      錢一手交貨等語（見本院卷第119-120頁）及證人乙○○
      證述：伊叫被告拿安非他命，是拿到安非他命才交錢等語
      （見本院卷第129頁）不符，亦與本院依職權調取系爭門
      號98年9月20日至98年10月20日之雙向通聯紀錄顯示：附
      表編號1所示時點前後即被告與證人戊○○之電話聯繫間
      、附表編號3、4所示時點前後即被告與證人王壬申之電話
      聯繫間、附表編號5、6所示時點前後即被告與證人己○○
      之電話聯繫間及附表編號7所示時點前後即被告與證人丁○○之電話聯繫間，被告均未與曹煌宗持用之門號000000
      0000號行動電話或真實姓名年籍不詳綽號「阿清」之成年
      男子所持用之門號0000000000號行動電話有所通聯等情有
      間（見外放卷一第20、71、83、51、60、62頁），足認被
      告所辯其均係於接獲證人等幫忙調貨之聯繫後，先約地點
      向證人等取得價金，再以系爭門號與曹煌宗或「阿清」前
      揭門號聯繫，前往向曹煌宗或「阿清」取得同額之甲基安
      非他命，再交付予證人等之代購或合資流程，顯係卸責之
      詞，不足採信。
    2.又本件雖因被告否認犯行，無法究明其向曹煌宗及真實姓
      名年籍不詳之成年男子「阿清」販入甲基安非他命之成本
      價格，而無法確知其前揭販賣甲基安非他命所得之實際利
      潤，然販賣毒品因係違法行為，非可公然為之，亦無公定
      價格，容易分裝並增減份量，而每次買賣之價量，可能隨
      時依雙方關係深淺、資力、需求量及對行情之認知、來源
      是否充裕、查緝是否嚴緊、購買者被查獲時供述購買對象
      之可能風險之評估等，而異其標準，非可一概而論，從而
      販賣之利得，除行為人就販賣之價量俱臻明確供述外，委
      難察得實情，然販賣之人從價差或量差中牟利之方式雖異
      ，其意圖營利之販賣行為則同一；而衡諸近年來毒品之濫
      用，危害國民健康與社會安定日益嚴重，治安機關對於販
      賣毒品之犯罪行為，無不嚴加查緝，已使毒品不易取得且
      物稀價昂，衡情販毒者豈有甘冒被取締移送法辦判處重刑
      之危險而以原價轉讓毒品之理，是其販入之價格必較其出
      售之價格為低，而有從中賺取買賣價差牟利之意圖及事實
      ，應屬合理認定；且觀諸系爭門號與曹煌宗持用之000000
      0000號行動電話於98年10月8日之通訊監察譯文顯示：「B
      （曹煌宗）：ㄟ給妳多少你不要跟別人說，我說價錢」、
      「A（被告）：我知道ㄚ，我都沒跟別人說」等語（見偵
      字卷第52頁），若被告確僅係單純幫忙證人等調貨而未從
      中牟利，曹煌宗自無向被告特別交代、要求被告不可向外
      透露渠等私下交易之真實價錢為何之必要；再佐以證人戊○○證述：伊向被告買安非他命是因為被告的朋友跟伊認
      識，伊和被告共同的朋友說伊可以向被告買毒品，伊和被
      告是普通朋友等語（見本院卷第114-115、117頁）、證人
      己○○證稱：伊和被告完全沒有關係，只是鄰居關係，伊
      也不知道被告姓名，伊等只有點頭等語（見本院卷第94頁
      ）、證人丁○○及乙○○證稱：伊等和被告是普通朋友關
      係等語（見本院卷第122、131頁），另參以被告除「提供
      」甲基安非他命予附表所示5名證人外，亦多次「提供」
      甲基安非他命予真實姓名年籍不詳綽號「豬哥」、「阿成
      」、「阿清」之人及持用門號0000000000號行動電話之使
      用人乙情，業據被告供明在卷（見本院卷第137-139頁）
      ，並有系爭門號之通訊監察譯文1份在卷可佐（見本院卷
      第100頁反面、第101頁反面、第102頁反面、第104頁反面
      ），衡以被告在無利可圖之情形下，豈有甘冒遭查緝之風
      險，密集且多次於接獲與自己非屬至親好友之上開人等之
      電話聯絡表明需要甲基安非他命後，即攜帶甲基安非他命
      前往約定地點交付之理，足證被告確係基於營利之意圖而
      為販賣甲基安非他命之犯行甚明。
  (四)本件事證業臻明確，被告各次犯行堪予認定，均應依法論
      科。
三、新舊法比較：
    按刑法第2條第1項規定：「按行為後法律有變更者，適用行
    為時之法律，但行為後之法律有利於行為人者，適用最有利
    於行為人之法律」。查被告行為後，毒品危害防制條例第4
    條第2項規定業於98年5月20日修正公佈，並自公佈後6個月
    施行（見98年6月8日法務部法檢字第0980802279號函依同條
    例第36條規定），修正前、後構成要件均無更動，但原第4
    條第2項規定之法定刑為「無期徒刑或7年以上有期徒刑，得
    併科新臺幣700萬元以下罰金」，修正後提高為「無期徒刑
    或7年以上有期徒刑，得併科新臺幣1,000萬元以下罰金」，
    比較修正前、後之法條規定，以舊法之規定對於被告較為有
    利，自應適用修正前毒品危害防制條例第4條第2項之規定。
四、論罪科刑：
  (一)按甲基安非他命為毒品危害防制條例第2條第2項第2款所
      稱之第二級毒品，依法不得販賣。次按所謂販賣行為，並
      不以販入之後復行賣出為要件，祇要以營利為目的，將禁
      藥購入或賣出，有一於此，其犯罪即為完成，上訴人既以
      販賣圖利之意思購入速賜康，雖於出售與某某時，已議定
      價格尚未交付之際，即被當場查獲，仍屬犯罪既遂（最高
      法院67年台上字第2500號判例可佐）。查被告丙○○所為
      附表編號9所示犯行，既係於接獲乙○○之電話後，基於
      營利之意圖，即時向曹煌宗購入第二級毒品甲基安非他命
      ，欲再轉售予乙○○，已如前述，則縱於已議定價格尚未
      交付之際即為警查獲，依前揭判例意旨，仍屬既遂。是核
      被告如附表編號1至9所為，均係犯修正前毒品危害防制條
      例第4條第2項之販賣第二級毒品罪。被告販賣第二級毒品
      甲基安非他命前持有第二級毒品甲基安非他命之低度行為
      ，為販賣之高度行為所吸收，均不另論罪。又起訴書將附
      表編號7之交易時間載為「98年10月1日17時許」、將附表
      編號9之交易時間載為「97年10月17日」，均顯係誤載，
      惟公訴人於本院準備程序及審理時，業已分別陳述並更正
      為「98年10月1日21時許」、「98年10月18日」（見本院
      卷第10、122頁），本院自無庸再予更正；另起訴書將附
      表編號7之交易金額載為「2,000元」，顯係誤載，應予更
      正，附此敘明。
  (二)又按刑法於94年2月2日修正公布，於95年7月1日起施行，
      基於刑罰公平原則之考量，杜絕僥倖之犯罪心理，並避免
      易致鼓勵犯罪之誤解，修正後刑法已刪除第56條連續犯之
      規定，行為人反覆實行之犯罪行為茍係在刑法修正施行後
      者，因法律之修正已生阻斷連續犯之法律效果，除認應合
      於接續犯、繼續犯、集合犯等實質上一罪關係而以一罪論
      處外，基於一罪一罰之刑罰公平性，自應併合處罰；所謂
      「集合犯」，係指立法者所制定之犯罪構成要件中，本即
      預定有數個同種類行為而反覆實行之犯罪而言，故是否集
      合犯之判斷，客觀上自應斟酌法律規範之本來意涵、實現
      該犯罪目的之必要手段、社會生活經驗中該犯罪必然反覆
      實行之常態及社會通念等，主觀上則視其反覆實施之行為
      是否出於行為人之一個犯意，並秉持刑罰公平原則，加以
      判斷之，而行為人多次販賣毒品之行為，未必皆出於行為
      人之一個犯意決定，故販賣毒品之罪，難認係集合犯之罪
      。又依刑法第56條修正理由之說明，謂「對繼續犯同一罪
      名之罪者，均適用連續犯之規定論處，不無鼓勵犯罪之嫌
      ，亦使國家刑罰權之行使發生不合理之現象」、「基於連
      續犯原為數罪之本質及刑罰公平原則之考量，爰刪除有關
      連續犯之規定」等語，即係將本應各自獨立評價之數罪，
      回歸本來就應賦予複數法律效果之原貌，因此，就刑法修
      正施行後多次販賣毒品之犯行，採一罪一罰，始符合立法
      本旨（最高法院96年度台上字第7052號判決意旨可參）。
      本件被告所為附表編號1至9所示各次販賣第二級毒品甲基
      安非他命之犯行，均係在刑法修正施行後所為，行為時間
      相異，難認係在密切接近之時、地，分數個舉動以接續或
      反覆施行之行為，與接續犯之概念非合，參酌上開所述，
      上開罪名，犯意各別，均應予以分論併罰。另被告如附表
      編號4、8所示犯行，經公訴人當庭以言詞追加起訴（見本
      院卷第127、131頁），本院自應併予審理，亦此敘明。
  (三)再查被告前因施用毒品案件，經本院士林簡易庭以97年度
      士簡字第1683號判決處有期徒刑3月確定，甫於98年4月21
      日易科罰金執行完畢，此有臺灣高等法院被告前案紀錄表
      1份在卷可參，被告受有期徒刑之執行完畢，5年以內故意
      再犯本件最重本刑有期徒刑以上之罪，均為累犯，原應依
      刑法第47條第1項之規定分別加重其刑，然因修正前毒品
      危害防制條例第4條第2項之法定本刑為無期徒刑部分，依
      法不得加重，是僅就修正前毒品危害防制條例第4條第2項
      之有期徒刑及併科罰金刑部分，分別加重其刑。
  (四)爰審酌被告前有違反毒品危害防制條例之前科，素行不佳
      ，竟不思悛悔，明知第二級毒品甲基安非他命足以殘害人
      之身體健康，竟仍販賣予他人施用，危害社會治安及國民
      健康甚深，犯後否認犯行，文詞掩飾，未見悔意，及其犯
      罪之動機、目的、手段、智識程度、販賣毒品之次數、重
      量、所得之利益等一切情狀，分別量處如附表編號1至9宣
      告刑欄所示之刑，並定其應執行之刑如主文所示。
  (五)扣案物及犯罪所得之沒收：
    1.扣案第二級毒品甲基安非他命3小包（不含空包裝袋，總
      驗餘淨重0.9568公克），係屬第二級毒品，應依毒品危害
      防制條例第18條第1項前段之規定，在附表編號9宣告刑欄
      所受宣告之主刑下，宣告沒收銷燬；至於鑑驗耗損部分，
      既已滅失不存在，自無庸併予宣告沒收。
    2.扣案之甲基安非他命之包裝袋3只，係用於包裹毒品，防
      其裸露、潮濕，為供被告犯罪所用之物，且均屬被告所有
      ，業據被告供述在卷，應依刑法第38條第1項第2款、第3
      項之規定，在附表編號9宣告刑欄所受宣告之主刑下宣告
      沒收。
    3.被告附表編號1至8販賣第二級毒品甲基安非他命所得財物
      共9,000元（各次販毒所得詳如附表所示），雖未經扣案
      ，然因係犯罪所得之財物，均依毒品危害防制條例第19條
      第1項之規定，分別在附表編號1至8宣告刑欄各罪所受宣
      告之主刑下，併予宣告沒收之，如全部或一部不能沒收時
      ，均以其財產抵償之。
    4.另扣案Sony Ericsson廠牌行動電話1支（含SIM卡1張，門
      號：0000000000號），為被告所有，業據被告陳明在卷（
      見本院卷第136頁），又係被告供聯繫販賣甲基安非他命
      所用之工具，業已論述如前，爰依毒品危害防制條例第19
      條第1項之規定，於附表各次犯行中宣告沒收。
據上論斷，應依刑事訴訟法第299條第1項前段，修正前毒品危害
防制條例第4條第2項，毒品危害防制條例第18條第1項前段、第
19條第1項，刑法第2條第1項前段、第11條、第47條第1項、第51
條第5款、第9款、第10款前段、第38條第1項第2款、第3項，判
決如主文。
本案經檢察官江耀民到庭執行職務。
中    華    民    國    99    年    3     月    17    日
                  刑事第三庭審判長  法  官  李育仁
                                    法  官  孫曉青
                                    法  官  謝佳純
以上正本證明與原本無異。
如不服本判決應於收受判決後10日內向本院提出上訴書狀，並應
敘述具體理由；其未敘述上訴之理由者，應於上訴期間屆滿後20
日內向本院補提理由書（均須按他造當事人之人數附繕本），切
勿逕送上級法院。
                                    書記官  游育慈
中    華    民    國    99    年    3     月    17    日
附錄本件所犯法條全文：
毒品危害防制條例第4條
製造、運輸、販賣第一級毒品者，處死刑或無期徒刑；處無期徒
刑者，得併科新臺幣 1 千萬元以下罰金。
製造、運輸、販賣第二級毒品者，處無期徒刑或 7 年以上有期徒
刑，得併科新臺幣 7 百萬元以下罰金。
製造、運輸、販賣第三級毒品者，處 5 年以上有期徒刑，得併科
新臺幣 5 百萬元以下罰金。
製造、運輸、販賣第四級毒品者，處 3 年以上 10 年以下有期徒
刑，得併科新臺幣 3 百萬元以下罰金。
製造、運輸、販賣專供製造或施用毒品之器具者，處 1 年以上 7
年以下有期徒刑，得併科新臺幣 1 百萬元以下罰金。
前五項之未遂犯罰之。
附表：
 ┌──┬───┬──────┬─────┬─────┬─────┬─────────────┐
 │編號│買受人│  交易時間  │ 交易地點 │交易數量及│  罪 名   │       宣   告   刑       │
 │    │      │            │          │標的      │          │                          │
 ├──┼───┼──────┼─────┼─────┼─────┼─────────────┤
 │ 1  │戊○○│98年9月24日 │臺北縣三芝│新臺幣（下│販賣第二級│處有期徒刑柒年陸月，扣案之│
 │    │      │9時許       │鄉123卡拉 │同）2,000 │毒品罪    │門號0000000000號Sony Erics│
 │    │      │            │OK店前    │元，甲基安│          │son廠牌行動電話壹支（含SIM│
 │    │      │            │          │非他命1包 │          │卡壹張）及未扣案販賣第二級│
 │    │      │            │          │及玻璃球1 │          │毒品甲基安非他命所得之財物│
 │    │      │            │          │顆        │          │新臺幣貳仟元均沒收，犯罪所│
 │    │      │            │          │          │          │得部分，如全部或一部不能沒│
 │    │      │            │          │          │          │收時，以其財產抵償之。    │
 ├──┼───┼──────┼─────┼─────┼─────┼─────────────┤
 │ 2  │甲○○│98年9月27日 │臺北縣三芝│1,000元， │販賣第二級│處有期徒刑柒年陸月，扣案之│
 │    │      │夜間        │鄉○○○路│甲基安非他│毒品罪    │門號0000000000號Sony Erics│
 │    │      │            │丙○○外婆│命1包 (約 │          │son廠牌行動電話壹支（含SIM│
 │    │      │            │家        │0.3 公克) │          │卡壹張）及未扣案販賣第二級│
 │    │      │            │          │          │          │毒品甲基安非他命所得之財物│
 │    │      │            │          │          │          │新臺幣壹仟元均沒收，犯罪所│
 │    │      │            │          │          │          │得部分，如全部或一部不能沒│
 │    │      │            │          │          │          │收時，以其財產抵償之。    │
 ├──┼───┼──────┼─────┼─────┼─────┼─────────────┤
 │ 3  │王壬申│98年10月4日 │臺北縣三芝│1,000元， │販賣第二級│處有期徒刑柒年陸月，扣案之│
 │    │      │16時30分許  │鄉○○路2 │甲基安非他│毒品罪    │門號0000000000號Sony Erics│
 │    │      │            │段87巷1號 │命1包 (約 │          │son廠牌行動電話壹支（含SIM│
 │    │      │            │          │0.2 公克) │          │卡壹張）及未扣案販賣第二級│
 │    │      │            │          │          │          │毒品甲基安非他命所得之財物│
 │    │      │            │          │          │          │新臺幣壹仟元均沒收，犯罪所│
 │    │      │            │          │          │          │得部分，如全部或一部不能沒│
 │    │      │            │          │          │          │收時，以其財產抵償之。    │
 ├──┼───┼──────┼─────┼─────┼─────┼─────────────┤
 │ 4  │王壬申│98年10月6日 │臺北縣三芝│1,000元， │販賣第二級│處有期徒刑柒年陸月，扣案之│
 │    │      │21時30分許  │鄉○○路1 │甲基安非他│毒品罪    │門號0000000000號Sony Erics│
 │    │      │            │段81號王壬│命1包     │          │son廠牌行動電話壹支（含SIM│
 │    │      │            │申住處    │          │          │卡壹張）及未扣案販賣第二級│
 │    │      │            │          │          │          │毒品甲基安非他命所得之財物│
 │    │      │            │          │          │          │新臺幣壹仟元均沒收，犯罪所│
 │    │      │            │          │          │          │得部分，如全部或一部不能沒│
 │    │      │            │          │          │          │收時，以其財產抵償之。    │
 ├──┼───┼──────┼─────┼─────┼─────┼─────────────┤
 │ 5  │己○○│98年9月29日 │臺北縣三芝│1,000元， │販賣第二級│處有期徒刑柒年陸月，扣案之│
 │    │      │17時許      │鄉馬偕護校│甲基安非他│毒品罪    │門號0000000000號Sony Erics│
 │    │      │            │          │命1包     │          │son廠牌行動電話壹支（含SIM│
 │    │      │            │          │          │          │卡壹張）及未扣案販賣第二級│
 │    │      │            │          │          │          │毒品甲基安非他命所得之財物│
 │    │      │            │          │          │          │新臺幣壹仟元均沒收，犯罪所│
 │    │      │            │          │          │          │得部分，如全部或一部不能沒│
 │    │      │            │          │          │          │收時，以其財產抵償之。    │
 ├──┼───┼──────┼─────┼─────┼─────┼─────────────┤
 │ 6  │己○○│98年10月1日 │臺北縣三芝│1,000元， │販賣第二級│處有期徒刑柒年陸月，扣案之│
 │    │      │17時許      │鄉馬偕護校│甲基安非他│毒品罪    │門號0000000000號Sony Erics│
 │    │      │            │          │命1包     │          │son廠牌行動電話壹支（含SIM│
 │    │      │            │          │          │          │卡壹張）及未扣案販賣第二級│
 │    │      │            │          │          │          │毒品甲基安非他命所得之財物│
 │    │      │            │          │          │          │新臺幣壹仟元均沒收，犯罪所│
 │    │      │            │          │          │          │得部分，如全部或一部不能沒│
 │    │      │            │          │          │          │收時，以其財產抵償之。    │
 ├──┼───┼──────┼─────┼─────┼─────┼─────────────┤
 │ 7  │丁○○│98年10月1日 │臺北縣三芝│1,000 元，│販賣第二級│處有期徒刑柒年陸月，扣案之│
 │    │      │21時許      │鄉○區路邊│甲基安非他│毒品罪    │門號0000000000號Sony Erics│
 │    │      │            │          │命1包     │          │son廠牌行動電話壹支（含SIM│
 │    │      │            │          │          │          │卡壹張）及未扣案販賣第二級│
 │    │      │            │          │          │          │毒品甲基安非他命所得之財物│
 │    │      │            │          │          │          │新臺幣壹仟元均沒收，犯罪所│
 │    │      │            │          │          │          │得部分，如全部或一部不能沒│
 │    │      │            │          │          │          │收時，以其財產抵償之。    │
 ├──┼───┼──────┼─────┼─────┼─────┼─────────────┤
 │ 8  │乙○○│98年10月15日│臺北縣三芝│1,000元， │販賣第二級│處有期徒刑柒年陸月，扣案之│
 │    │      │18時許      │鄉福德村埔│甲基安非他│毒品罪    │門號0000000000號Sony Erics│
 │    │      │            │尾9之2號停│命1包     │          │son廠牌行動電話壹支（含SIM│
 │    │      │            │車場      │          │          │卡壹張）及未扣案販賣第二級│
 │    │      │            │          │          │          │毒品甲基安非他命所得之財物│
 │    │      │            │          │          │          │新臺幣壹仟元均沒收，犯罪所│
 │    │      │            │          │          │          │得部分，如全部或一部不能沒│
 │    │      │            │          │          │          │收時，以其財產抵償之。    │
 ├──┼───┼──────┼─────┼─────┼─────┼─────────────┤
 │ 9  │乙○○│98年10月18日│臺北縣三芝│2,000元， │販賣第二級│處有期徒刑柒年陸月，扣案第│
 │    │      │18時30分許  │鄉福德村埔│甲基安非他│毒品罪    │二級毒品甲基安非他命參小包│
 │    │      │            │尾9之2號停│命1包     │          │（總毛重壹點玖參貳公克，總│
 │    │      │            │車場      │          │          │驗餘淨重零點玖伍陸捌公克）│
 │    │      │            │          │          │          │均沒收銷燬，扣案甲基安非他│
 │    │      │            │          │          │          │命包裝袋參只及門號00000000│
 │    │      │            │          │          │          │06號Sony Ericsson廠牌行動 │
 │    │      │            │          │          │          │電話壹支（含SIM卡壹張）均 │
 │    │      │            │          │          │          │沒收。                    │
 └──┴───┴──────┴─────┴─────┴─────┴─────────────┘

司法院資訊處製作；財團法人民間司法改革基金會備份。
